【裁判字號】    98,交簡上,265
【裁判日期】    990528
【裁判案由】    過失傷害
【裁判全文】
臺灣板橋地方法院刑事判決           98年度交簡上字第265號
上  訴  人
即  被  告  甲○○
上列被告因過失傷害案件，不服本院於民國98年9 月11日以98年
度交簡字第4536號所為第一審刑事簡易判決（臺灣板橋地方法院
檢察署偵查案號：98年度偵字第19170 號），提起上訴，本院判
決如下：
    主  文
上訴駁回。
    理  由
一、本件經本院管轄第二審之合議庭審理結果，認原審以被告甲
    ○○係犯刑法第284 條第1 項前段之過失傷害罪，判處拘役
    40日，並諭知如易科罰金以新臺幣（下同）1 千元折算乙日
    ，經核其認事用法及量刑均無不當，應予維持，其餘引用第
    一審判決書記載之事實、證據及理由。
二、訊據被告固坦承於上開時地騎用上開BKE-515 號機車進入台
    北縣三峽鎮○○路101 巷內，並以前輪壓到告訴人乙○○之
    左腳，致告訴人乙○○因之受有左足背挫傷等情，惟矢口否
    認上開犯行，辯稱：伊騎機車進人上開巷子後，在伊右手邊
    的乙○○因重心不穩倒向右邊，伊用右手拉回乙○○QT9-01
    0 號機車，之後乙○○左腳就站在地上，因為伊上開機車還
    在往前衝，所以伊機車前輪才會壓到乙○○左腳一點點，但
    伊是為了救乙○○不讓她跌倒云云。經查：
  (一)被告於上開時地騎用上開BKE-515 號機車進入上開巷子內時
    ，其上開BKE-51 5號機車之前輪有壓到告訴人乙○○之左腳
    ，致告訴人乙○○因之受有左足背挫傷之傷害乙情，業據告
    訴人乙○○於本院審理時指訴（見本院卷99年5 月13日審判
    筆錄）綦詳，並為被告於本院審理時所不否認在卷，復有道
    路交通事故調查報告表（一）、（二）、道路交通事故現場
    圖各乙份、肇事現場、機車、告訴人乙○○受傷照片共13紙
    及告訴人乙○○所提出恩主公醫院98年6 月5 日出具之診斷
    證明書乙紙，在卷可稽，足堪認定。
  (二)又「汽車行駛時，駕駛人應注意車前狀況及兩車併行之安全
    間隔，並隨時採取必要之安全措施」，道路交通管理處罰條
    例第94條第3 項定有明文。被告於上開時地騎用上開BKE-51
    5 號機車進入上開巷子內時，告訴人乙○○已先騎用上開QT
    9-010 號機車在前，並稍微往右進入上開同一巷子內，欲接
    著再往左行駛停在上開巷子口處左轉待轉及其後遭被告騎用
    上開BKE-515 號機車壓過其左腳之經過等情，業據證人即告
    訴人乙○○於本院審理時證稱：「（被告承認在98年6 月5
    日下午4 點半左右在三峽鎮○○路101 巷口附近，他所騎乘
    的機車前輪曾經有壓到你的左腳，這件事情如何發生？）那
    是壹個十字路口，我是直行，我要待轉左轉，但是被告要直
    接往右轉，他要右轉的時候沒有看到我要左轉，所以直接輾
    過去我的左腳。那條路是直線的，旁邊有一條小巷子，被告
    當時要右轉進去那個小巷子，我要在那個小巷口待轉，被告
    要右轉，但是被告速度太快，沒有看到我左轉，就把我左腳
    壓過去。（後改稱）我要待轉左轉，但是我要先右轉才能到
    待轉區，被告要右轉，沒有注意到我要右轉，所以輾過我的
    左腳」、「（請提示本署偵查卷第11頁道路交通事故現場圖
    ，你剛所說你要待轉的地點在圖上的何處？）證人當庭在現
    場圖上指出要待轉地點之位置（審判長諭知：證人所指地點
    位在圖上「復興路101 巷」等字之「巷」字上方處）」、「
    （你剛說你當時要待轉時你所騎乘的機車再行進中，你的左
    腳放在哪裡？）當時速度慢下來，左腳會稍微碰到地板」、
    「（被告的機車前輪輾過你的左腳時，你的左腳是在哪裡？
    ）地板上，不是腳踏板上」、「（被告的機車前輪輾過你的
    左腳時，你的機車應該是停止的狀態而不是行進中？）是停
    止的」、「（你機車停止之後過多久被告機車前輪輾過你的
    左腳？）我不曉得，一下子，很快。就是我停下來準備要左
    轉去待轉區」、「（你的意思是說原本你的機車沿著復興路
    要直行往三峽市區，後來你打算要在復興路101 巷口要迴轉
    往鶯歌方向，所以你的行進路線先偏右，之後在101 巷口將
    機車停住後，準備在這個地點迴轉嗎？）我要停在101 巷口
    對面那邊，然後走路去上班。我要待轉，我沒有要往鶯歌方
    向行駛。我的機車曾經有稍微往右偏，準備要左轉進入待轉
    區，等101 巷口變綠燈再走」、「（提示偵查卷第20頁2 張
    照片，你剛所說你要待轉的地點是有出現在這2 張照片上嗎
    ？）那個地方很小，沒有畫待轉區，但是還要待轉，我還沒
    有到待轉區就被撞到了」、「（你準備要待轉的地方有出現
    在這2 張照片上嗎？）下方照片上右手邊有壹個穿黑色衣服
    的小姐所站的位置。照片上有壹個穿白色上衣騎機車的老伯
    伯，我是在那個地方被被告撞的」、「（你的左腳被壓到當
    時你的車頭是朝哪裡？（提示上開現場圖並告以要旨）朝復
    興路101 巷口的方向（證人在現場圖影本上繪出機車之位置
    及車頭方向）就如我在現場圖上用紅筆畫出來的位置，用藍
    筆畫出來的藍線及箭頭是我當時準備要進行的方向」、「（
    當時你有無和被告反應說你的左腳被他的機車前輪壓到？）
    有，我有看到他」、「（被告當時怎麼說？）他就騎機車走
    掉了」、「（被告車牌號碼是你自己記下來還是請其他人記
    的？）我自己記下來的」等語（見本院卷99年5 月13日審判
    筆錄）明確，復有上開道路交通事故現場圖乙份及肇事現場
    、機車照片共12紙，足認被告於上開時地騎用上開BKE- 515
    號機車右轉進入上開巷子時，確屬行駛在告訴人乙○○所騎
    用上開QT9-010 號機車之後方來車，是揆諸上開條文之規定
    ，被告於上開時地騎用上開BKE-515 號機車時，本應注意其
    車前之QT9-010 號機車狀況及與QT9-010 號機車兩車間併行
    之安全間隔，而按諸當時之天候、光線、號誌、路況等一切
    情狀，復無被告不能注意之情節，竟疏未注意告訴人乙○○
    於上開時地騎用上開QT9-010 號機車稍微往右進入上開巷子
    內，欲再往左行駛停在上開巷子口處左轉待轉，復疏未注意
    保持與告訴人乙○○所騎用上開QT9-010 號機車間兩車併行
    之安全間隔，逕自貼近告訴人乙○○所騎用上開QT9-010 號
    機車之左側，而以上開BKE-515 號機車之前輪壓過告訴人乙
    ○○剛好踏在地上之左腳，致告訴人乙○○因之受有左足背
    挫傷之傷害，則被告就告訴人乙○○所受上開傷害之結果，
    顯有過失責任，並有相當之因果關係，至為灼然。
  (三)雖被告辯稱其騎用上開BKE-515 號機車進入上開巷子後，告
    訴人乙○○因重心不穩倒向右邊，其用右手拉回告訴人乙○
    ○所騎用上開QT9-010 號機車，之後告訴人乙○○左腳就站
    在地上，因為其上開BKE-515 號機車還在往前衝，所以其上
    開BKE-515 號機車前輪才會壓到告訴人乙○○左腳一點點，
    但伊是為了救告訴人乙○○不讓她跌倒云云，惟被告上開辯
    稱欲救告訴人乙○○往右倒，而伸手拉回上開QT9-010 號機
    車乙節，不只僅有被告個人之單一供述而已，並據證人即告
    訴人乙○○於本院審理時證稱：「（我當時有沒有去拉你的
    機車？）我不知道，他在我後面我看不到」、「（你說我有
    撞到你，當時你的機車有無倒下來？）快要倒沒倒」、「（
    是你先離開還是我先離開？）被告先離開」、「（被告說你
    當時在準備要騎往你剛才所說的待轉區的過程中，你曾經重
    心不穩倒向右邊，他用右手抓住你的機車把你拉回來，有無
    此事？）如果不是他撞到我的話我不會重心不穩」、「（在
    被告機車前輪還沒有壓到你的左腳之前，你有無曾經因重心
    不穩倒向右邊，他用右手抓住你的機車把你拉回來？）沒有
    ，是他輾到我，我重心不穩才會倒向右邊」、「（在被告機
    車前輪還沒有壓到你的左腳之前，被告有沒有曾經伸右手抓
    住你的機車？）沒有」等語（見本院卷99年5 月13日審判筆
    錄）在卷，且被告復未能提出任何積極事證為憑，而被告於
    上開時地騎用上開BKE-515 號機車以前輪壓過告訴人乙○○
    之左腳，致告訴人乙○○因之受有左足背挫傷之傷害乙節，
    亦據本院認定其有過失責任在卷，亦如上述，是被告上開所
    辯，尚不足為有利被告認定之憑據，至為顯然。
  (四)綜上所述，被告上開犯行已臻明確，應予依法論科。
三、再查原審參酌被告本件之過失程度、告訴人乙○○所生之危
    害及被告犯罪後之態度等一切情狀，而援引刑法第284 條第
    1 項前段、第41條第1 項前段、刑法施行法第1 條之1 第1
    項、第2 項前段，量處拘役40日，並諭知如易科罰金以新臺
    幣1 千元折算乙日，顯無任何違法或不當之處，是本件被告
    不服原判決，而提起本件上訴，揆諸上述，為無理由，應予
    駁回。
據上論斷，應依刑事訴訟法第455 條之1 第1 項、第3 項、第36
8 條、第373 條，判決如主文。
本案經檢察官黃筵銘到庭執行職務
中    華    民    國    99    年    5    月    28    日
                    交通法庭  審判長法  官  戴嘉清
                                    法  官  王瑜玲
                                    法  官  林晏鵬
上列正本證明與原本無異。
本件不得上訴。
                                    書記官  田世杰
中    華    民    國    99    年    5     月    28    日
附錄法條：
中華民國刑法第284條
（過失傷害罪）
因過失傷害人者，處6月以下有期徒刑、拘役或5百元以下罰金，
致重傷者，處1年以下有期徒刑、拘役或5百元以下罰金。
從事業務之人，因業務上之過失傷害人者，處1年以下有期徒刑
、拘役或1千元以下罰金，致重傷者，處3年以下有期徒刑、拘役
 或2千元以下罰金。

司法院資訊處製作；財團法人民間司法改革基金會備份。
